---
title: "Projet"
output: 
  html_document:
    code_folding: hide
    theme: united
    highlight: tango
    df_print: paged
    toc_depth: 2
    toc_float:
      collapsed: false
      smooth_scroll: false
date: "`r format(Sys.Date(), '%d %B, %Y')`"
author:
   - name: ""
     affiliation: "Université de Bordeaux - CMI ISI M1 - UE : Projet de statistique pour données environnementales 2024"
---
title: "Projet oiseaux"
output: html_document
date: "2024-02-19"
---

```{r setup, include=FALSE}
knitr::opts_chunk$set(echo = TRUE)
```

```{r}
library(dplyr)
library(sp)
library(leaflet)
library(ggplot2)
library(lubridate)
library(FactoMineR)
```

```{r}
Sites <- read.csv("Data/BiodiverCite_sites.csv", header = TRUE, sep = ";")
Land_cartoISea <- read.csv("Data/LandUsePer_BM_2023_cartoISea.csv", header = TRUE)
Oiseaux <- read.csv("Data/Oiseaux_up_to_2023.csv", header = TRUE, sep = "\t")
Traits <- read.csv("Data/traits-statut-IUCN-biodivercite.csv", header = TRUE, sep = ",")
```

```{r}
head(Sites)
```

```{r}
head(Land_cartoISea)
```

```{r}
head(Oiseaux)
```

```{r}
head(Traits)
```

```{r}
Oiseaux$Nom_Latin <- sapply(strsplit(Oiseaux$Nom_Taxon_Cite, "\\|"), function(x) trimws(x[1]))
Oiseaux$Year <- sapply(strsplit(Oiseaux$Date, "\\-"), function(x) trimws(x[1]))
print(Oiseaux)
```

```{r}
#renommer la 4éme colonne
names(Traits)[4] = "Milieu_favori"
```

Nous commençons par nous intéresser au buffer de taille 500m ce qui nous donnera un diamètre de 1km par rapport à chaque point.

```{r}
lambert_data <- data.frame(X = Land_cartoISea$X, Y = Land_cartoISea$Y)
coordinates(lambert_data) <- c("X", "Y")

proj4string(lambert_data) <- CRS("+proj=lcc +lat_1=48 +lat_2=44 +lat_0=46.5 +lon_0=3 +x_0=700000 +y_0=6600000 +ellps=GRS80 +units=m +no_defs")

wgs84 <- CRS("+proj=longlat +datum=WGS84")

lambert_to_wgs84 <- spTransform(lambert_data, wgs84)

countryPolygons.df <- as.data.frame(lambert_to_wgs84)
```

```{r}
colnames(countryPolygons.df)[colnames(countryPolygons.df) == "coords.x1"] <- "X"
colnames(countryPolygons.df)[colnames(countryPolygons.df) == "coords.x2"] <- "Y"
Land_cartoISea <- select(Land_cartoISea, -X, -Y)
Land_cartoISea <- cbind(Land_cartoISea, countryPolygons.df)
Land_cartoISea_500 <- subset(Land_cartoISea, BufferSize == 500)
```

```{r}
table_jointe_tbl <- Sites %>% 
                        left_join(y = Land_cartoISea_500, 
                                  by = c("code_site" = "ID"))
```

```{r}
palette <- colorNumeric(palette = "magma",domain = table_jointe_tbl$MOS11,reverse=TRUE)

amp_artificial <- leaflet(data = table_jointe_tbl) %>% 
  addTiles() %>%
  addCircles(~X.y, ~Y, weight = 1, radius = ~BufferSize, color = ~palette(MOS11), opacity = 1, fillOpacity = 0.5, popup = ~name_site)

amp_artificial <- amp_artificial %>% addLegend(position = "bottomright", pal = palette, values = ~MOS11, title = "MOS11", opacity = 1)

amp_artificial
```

On peut déjà voir une corrélation au niveau de l'artificialisation. Les lieux situés dans le centre ville de Bordeaux et des villes aux alentours ont tendance à avoir un pourcentage d'artificialisation supérieur (environ 60%) par rapport à ceux en périphérie de la ville (environ 10%).

```{r}
#on commence avec un buffer size à 500
#Land_cartoISea_500 <- Land_cartoISea %>% filter(BufferSize == 500)

###on join les df Land_cartoISea_500 et Oiseaux 
data_join <- Oiseaux %>% left_join(y = Land_cartoISea_500, by = c("Code_Maille" = "ID"))

res <- data_join %>%
  group_by(MOS11, Year) %>%
  summarise(Nb_espece = n_distinct(Nom_Latin), .groups = 'drop')

ggplot(data = res, aes(x = MOS11, y = Nb_espece, color = Year)) +
  geom_point() +
  geom_smooth(method = "auto", se = TRUE, color = "black") +
  labs(x = "Surfaces artificialisées en % (MOS11)",
       y = "Nombre d'espèces",
       title = "Nombre d'espèces différentes en fonction du pourcentage d'artificialisation")

```
On peut ici observer la corrélation par point entre le nombre d'espèce et le pourcentage d'artificialisation, chaque point correspond à une espèce. 

```{r}
# Filtre des données pour ne garder que l'année 2018
res_2018 <- res %>% filter(Year == 2018)
ggplot(data = res_2018, aes(x = MOS11, y = Nb_espece)) +
  geom_point(color = "blue") +
  geom_smooth(method = "auto", se = TRUE, color = "black") +
  labs(x = "Surfaces artificialisées en % (MOS11)",
       y = "Nombre d'espèces",
       title = "Nombre d'espèces différentes en fonction du pourcentage d'artificialisation (année 2018)")

```
Le nombre d'espèce à l'air assez constant sur l'année 2018, on remarque un léger pic à 10% d'artificialisation qui se stabilise après entre 20 et 40% d'artificialisation avec quand même une légère baisse à partir de 30%.
```{r}
# Filtre des données pour ne garder que l'année 2019
res_2018 <- res %>% filter(Year == 2019)
ggplot(data = res_2018, aes(x = MOS11, y = Nb_espece)) +
  geom_point(color = "blue") +
  geom_smooth(method = "auto", se = TRUE, color = "black") +
  labs(x = "Surfaces artificialisées en % (MOS11)",
       y = "Nombre d'espèces",
       title = "Nombre d'espèces différentes en fonction du pourcentage d'artificialisation (année 2018)")

```
On remarque ici aussi un pic au niveau des 10% d'artificialisation puis un résultat assez constant. Ce qui peut parraitre surprenant c'est qu'avec 0% d'artificialisation on avait environ 25 espèces alors qu'avec presque 30% d'artificialisation, on a environ 26 espèces. Le nombre d'espèces observées augmente avec l'artificialisation ??
```{r}
# Filtre des données pour ne garder que l'année 2022
res_2018 <- res %>% filter(Year == 2022)
ggplot(data = res_2018, aes(x = MOS11, y = Nb_espece)) +
  geom_point(color = "blue") +
  geom_smooth(method = "auto", se = TRUE, color = "black") +
  labs(x = "Surfaces artificialisées en % (MOS11)",
       y = "Nombre d'espèces",
       title = "Nombre d'espèces différentes en fonction du pourcentage d'artificialisation (année 2018)")

```
ATTENTION À L'INTERPRÉTATION CAR LES ECHELLES NE SONT PAS LES MÊMES SUR L'AXE DES ABSCISSES
En 2023 on observe une nouvelle fois un pic proche des 10% d'artificialisation et après une chute jusqu'au 60% d'artificialisation. Comment peut-on expliquer cette chute ?
```{r}
# Filtre des données pour ne garder que l'année 2023
res_2018 <- res %>% filter(Year == 2023)
ggplot(data = res_2018, aes(x = MOS11, y = Nb_espece)) +
  geom_point(color = "blue") +
  geom_smooth(method = "auto", se = TRUE, color = "black") +
  labs(x = "Surfaces artificialisées en % (MOS11)",
       y = "Nombre d'espèces",
       title = "Nombre d'espèces différentes en fonction du pourcentage d'artificialisation (année 2018)")

```
ATTENTION À L'INTERPRÉTATION CAR LES ECHELLES NE SONT PAS LES MÊMES SUR L'AXE DES ABSCISSES
On voit que les tendances changent, surtout en 2023 avec un nombre d'espèce qui semble d'augmenter avec le pourcentage d'artificialisation. On a toujours le pic au niveau des 10% et ensuite, au lieu d'avoir un nombre d'espèce qui diminue considérablement, on a une courbe qui se maintient plutôt bien. Oon remarque même que cette dernière semble monter vers la fin, que peut-on en déduire ??

On remarque que les tendances du nombre d'espcèes changent mais nous ne savons pas vraiment comment l'expliquer. Nous pouvons à présent supposer qu'une autre variable explicative doit pouvoir nous aider à les comprendre. Nous allons donc maintenant nous intéresser aux variables ambiantes :  la température, le vent et la couverture nuageuse pour essayer de comprendre les variations dans les nombres d'espèces. 

On commence par s'intéresser à la température. 


```{r}

data_2018 <- data_join %>%
  filter(year(Date) == 2018)

res_temperature <- data_2018 %>%
  group_by(Temperature, Year) %>%
  summarise(Nb_espece = n_distinct(Nom_Latin), .groups = 'drop')

ggplot(data = res_temperature, aes(x = Temperature, y = Nb_espece, color = as.factor(Year))) +
  geom_point() +
  geom_line() +
  labs(x = "Température",
       y = "Nombre d'espèces",
       title = "Nombre d'espèces différentes en fonction de la température (année 2018)")

```
```{r}

data_2019 <- data_join %>%
  filter(year(Date) == 2019)

res_temperature <- data_2019 %>%
  group_by(Temperature, Year) %>%
  summarise(Nb_espece = n_distinct(Nom_Latin), .groups = 'drop')

ggplot(data = res_temperature, aes(x = Temperature, y = Nb_espece, color = as.factor(Year))) +
  geom_point() +
  geom_line() +
  labs(x = "Température",
       y = "Nombre d'espèces",
       title = "Nombre d'espèces différentes en fonction de la température (année 2019)")

```
```{r}

data_2022 <- data_join %>%
  filter(year(Date) == 2022)

res_temperature <- data_2022 %>%
  group_by(Temperature, Year) %>%
  summarise(Nb_espece = n_distinct(Nom_Latin), .groups = 'drop')

ggplot(data = res_temperature, aes(x = Temperature, y = Nb_espece, color = as.factor(Year))) +
  geom_point() +
  geom_line() +
  labs(x = "Température",
       y = "Nombre d'espèces",
       title = "Nombre d'espèces différentes en fonction de la température (année 2022)")

```
```{r}

data_2023 <- data_join %>%
  filter(year(Date) == 2023)

res_temperature <- data_2023 %>%
  group_by(Temperature, Year) %>%
  summarise(Nb_espece = n_distinct(Nom_Latin), .groups = 'drop')

ggplot(data = res_temperature, aes(x = Temperature, y = Nb_espece, color = as.factor(Year))) +
  geom_point() +
  geom_line() +
  labs(x = "Température",
       y = "Nombre d'espèces",
       title = "Nombre d'espèces différentes en fonction de la température (année 2023)")

```
Maintenant on regarde le niveau du vent.

```{r}
# Supposons que votre dataframe s'appelle "data_join"

# Convertir la colonne "Vent" en facteur
data_join$Vent <- factor(data_join$Vent, levels = c("0 - Calme", "1 - Très légère brise", "2 - Légère brise", "3 - Petite brise"))

# Créer un résumé du nombre d'espèces par niveau de vent
res_vent <- data_join %>%
  group_by(Vent) %>%
  summarise(Nb_espece = n_distinct(Nom_Latin), .groups = 'drop')

# Créer le graphique
ggplot(data = res_vent, aes(x = Vent, y = Nb_espece)) +
  geom_bar(stat = "identity", fill = "pink") +
  labs(x = "Vent",
       y = "Nombre d'espèces",
       title = "Nombre d'espèces différentes en fonction du niveau de vent")

```
Ici comme dans Couvert Nuageux les valeurs sont à la fois numériques et du texte, on a changé pour avoir des groupes, ainsi : 
 - 1 : 25-50%
 - 2 : 100%
  - 3 : 50-75%
  - 4 : 75-100%
  - 5 : 0-25%
```{r}
data_join$Couvert_Nuageux <- gsub("100,00 %", "100%", data_join$Couvert_Nuageux)
data_join$Couvert_Nuageux_factor <- as.numeric(as.factor(data_join$Couvert_Nuageux))
data_join
```

Et finalement la couverture nuageuse.

```{r}
# Créer un résumé du nombre d'espèces par niveau de couverture nuageuse
res_couverture_nuageuse <- data_join %>%
  group_by(Couvert_Nuageux_factor) %>%
  summarise(Nb_espece = n_distinct(Nom_Latin), .groups = 'drop')

# Créer le graphique
ggplot(data = res_couverture_nuageuse, aes(x = Couvert_Nuageux_factor, y = Nb_espece)) +
  geom_bar(stat = "identity", fill = "pink") +
  labs(x = "Couverture Nuageuse",
       y = "Nombre d'espèces",
       title = "Nombre d'espèces différentes en fonction de la couverture nuageuse")

```

On fait maintenant une ACP, on va essayer de voir si la variabilité du nombre d'espèces est expliqué par l'artificialisation ou si elle peut être expliquée par d'autres variables ambiantes.

```{r}
data_join$Vent_nombre <- as.numeric(gsub("\\D", "", data_join$Vent))
data_join
```
```{r}
variables <- data_join %>%
  select(MOS11, Temperature, Couvert_Nuageux_factor, Vent_nombre, Nom_Latin) %>%
  na.omit()
data_aggregated <- variables %>%
  group_by(MOS11) %>%
  summarise(Nb_espece = n_distinct(Nom_Latin))
data_final <- left_join(variables, data_aggregated, by = "MOS11")
variables <- data_final %>%
  select(-Nom_Latin)
variables_std <- scale(variables)
acp <- PCA(variables_std, scale = TRUE)
summary(acp)
```



```{r}
variables <- data_join %>%
  filter(Year == 2018) %>%
  select(MOS11, Temperature, Couvert_Nuageux_factor, Vent_nombre, Nom_Latin) %>%
  na.omit()
variables
```

```{r}
data_aggregated <- variables %>%
  group_by(MOS11) %>%
  summarise(Nb_espece = n_distinct(Nom_Latin))
data_final <- left_join(variables, data_aggregated, by = "MOS11")
```

```{r}
variables <- data_final %>%
  select(-Nom_Latin)
variables_std <- scale(variables)
acp <- PCA(variables_std, scale = TRUE)
summary(acp)
```

```{r}
variables <- data_join %>%
  filter(Year == 2019) %>%
  select(MOS11, Temperature, Couvert_Nuageux_factor, Vent_nombre, Nom_Latin) %>%
  na.omit()
data_aggregated <- variables %>%
  group_by(MOS11) %>%
  summarise(Nb_espece = n_distinct(Nom_Latin))
data_final <- left_join(variables, data_aggregated, by = "MOS11")
variables <- data_final %>%
  select(-Nom_Latin)
variables_std <- scale(variables)
acp <- PCA(variables_std, scale = TRUE)
summary(acp)
```
```{r}
variables <- data_join %>%
  filter(Year == 2022) %>%
  select(MOS11, Temperature, Couvert_Nuageux_factor, Vent_nombre, Nom_Latin) %>%
  na.omit()
data_aggregated <- variables %>%
  group_by(MOS11) %>%
  summarise(Nb_espece = n_distinct(Nom_Latin))
data_final <- left_join(variables, data_aggregated, by = "MOS11")
variables <- data_final %>%
  select(-Nom_Latin)
variables_std <- scale(variables)
acp <- PCA(variables_std, scale = TRUE)
summary(acp)
```
```{r}
variables <- data_join %>%
  filter(Year == 2023) %>%
  select(MOS11, Temperature, Couvert_Nuageux_factor, Vent_nombre, Nom_Latin) %>%
  na.omit()
data_aggregated <- variables %>%
  group_by(MOS11) %>%
  summarise(Nb_espece = n_distinct(Nom_Latin))
data_final <- left_join(variables, data_aggregated, by = "MOS11")
variables <- data_final %>%
  select(-Nom_Latin)
variables_std <- scale(variables)
acp <- PCA(variables_std, scale = TRUE)
summary(acp)
```


## Pour 1000m de rayon donc 2000m de diamètre
```{r}
colnames(countryPolygons.df)[colnames(countryPolygons.df) == "coords.x1"] <- "X"
colnames(countryPolygons.df)[colnames(countryPolygons.df) == "coords.x2"] <- "Y"
Land_cartoISea <- select(Land_cartoISea, -X, -Y)
Land_cartoISea <- cbind(Land_cartoISea, countryPolygons.df)
Land_cartoISea_1000 <- subset(Land_cartoISea, BufferSize == 1000)
table_jointe_tbl <- Sites %>% 
                        left_join(y = Land_cartoISea_1000, 
                                  by = c("code_site" = "ID"))

palette <- colorNumeric(palette = "magma",domain = table_jointe_tbl$MOS11,reverse=TRUE)

amp_artificial <- leaflet(data = table_jointe_tbl) %>% 
  addTiles() %>%
  addCircles(~X.y, ~Y, weight = 1, radius = ~BufferSize, color = ~palette(MOS11), opacity = 1, fillOpacity = 0.5, popup = ~name_site)

amp_artificial <- amp_artificial %>% addLegend(position = "bottomright", pal = palette, values = ~MOS11, title = "MOS11", opacity = 1)

amp_artificial
```
## Pour 1500m de rayon donc 3000m de diamètre
```{r}
colnames(countryPolygons.df)[colnames(countryPolygons.df) == "coords.x1"] <- "X"
colnames(countryPolygons.df)[colnames(countryPolygons.df) == "coords.x2"] <- "Y"
Land_cartoISea <- select(Land_cartoISea, -X, -Y)
Land_cartoISea <- cbind(Land_cartoISea, countryPolygons.df)
Land_cartoISea_1500 <- subset(Land_cartoISea, BufferSize == 1500)
table_jointe_tbl <- Sites %>% 
                        left_join(y = Land_cartoISea_1500, 
                                  by = c("code_site" = "ID"))

palette <- colorNumeric(palette = "magma",domain = table_jointe_tbl$MOS11,reverse = TRUE)

amp_artificial <- leaflet(data = table_jointe_tbl) %>% 
  addTiles() %>%
  addCircles(~X.y, ~Y, weight = 1, radius = ~BufferSize, color = ~palette(MOS11), opacity = 1, fillOpacity = 0.5, popup = ~name_site)

amp_artificial <- amp_artificial %>% addLegend(position = "bottomright", pal = palette, values = ~MOS11, title = "MOS11", opacity = 1)

amp_artificial
```
## Pour 2000m de rayon donc 4000m de diamètre
```{r}
colnames(countryPolygons.df)[colnames(countryPolygons.df) == "coords.x1"] <- "X"
colnames(countryPolygons.df)[colnames(countryPolygons.df) == "coords.x2"] <- "Y"
Land_cartoISea <- select(Land_cartoISea, -X, -Y)
Land_cartoISea <- cbind(Land_cartoISea, countryPolygons.df)
Land_cartoISea_2000 <- subset(Land_cartoISea, BufferSize == 2000)
table_jointe_tbl <- Sites %>% 
                        left_join(y = Land_cartoISea_2000, 
                                  by = c("code_site" = "ID"))

palette <- colorNumeric(palette = "magma",domain = table_jointe_tbl$MOS11,reverse = TRUE)

amp_artificial <- leaflet(data = table_jointe_tbl) %>% 
  addTiles() %>%
  addCircles(~X.y, ~Y, weight = 1, radius = ~BufferSize, color = ~palette(MOS11), opacity = 1, fillOpacity = 0.5, popup = ~name_site)

amp_artificial <- amp_artificial %>% addLegend(position = "bottomright", pal = palette, values = ~MOS11, title = "MOS11", opacity = 1)

amp_artificial
```

```{r}

data_join <- Oiseaux %>% left_join(y = Land_cartoISea_2000, by = c("Code_Maille" = "ID"))

res <- data_join %>%
  group_by(MOS11, Year) %>%
  summarise(Nb_espece = n_distinct(Nom_Latin), .groups = 'drop')

ggplot(data = res, aes(x = MOS11, y = Nb_espece, color = Year)) +
  geom_point() +
  geom_smooth(method = "auto", se = TRUE, color = "black") +
  labs(x = "Surfaces artificialisées en % (MOS11)",
       y = "Nombre d'espèces",
       title = "Nombre d'espèces différentes en fonction du pourcentage d'artificialisation")

```
On a quasiment les mêmes graphs pour les ACP donc on en déduit les mêmes résultats pour toutes les tailles de buffer.

