---
title: "Projet"
output: 
  html_document:
    code_folding: hide
    code_download: true
    theme: united
    highlight: tango
    df_print: paged
    toc: true
    toc_depth: 2
    toc_float:
      collapsed: false
      smooth_scroll: false
date: "`r format(Sys.Date(), '%d %B, %Y')`"
author:
   - name: ""
     affiliation: "Université de Bordeaux - CMI ISI M1 - UE : Projet de statistique pour données environnementales 2024"
---
title: "Projet oiseaux"
output: html_document
date: "2024-02-19"
---

```{r setup, include=FALSE}
knitr::opts_chunk$set(echo = TRUE)
```

```{r}
Sites <- read.csv("Data/BiodiverCite_sites.csv", header = TRUE, sep = ";")
Land_cartoISea <- read.csv("Data/LandUsePer_BM_2023_cartoISea.csv", header = TRUE)
Oiseaux <- read.csv("Data/Oiseaux_up_to_2023.csv", header = TRUE, sep = "\t")
```

```{r}
head(Sites)
```

```{r}
head(Land_cartoISea)
```

```{r}
head(Oiseaux)
```

```{r}
Oiseaux$Nom_Latin <- sapply(strsplit(Oiseaux$Nom_Taxon_Cite, "\\|"), function(x) trimws(x[1]))
Oiseaux$Year <- sapply(strsplit(Oiseaux$Date, "\\-"), function(x) trimws(x[1]))
print(Oiseaux)
```

```{r}
#nombre d'oiseaux au total
Oiseaux_Tot <- sum(Oiseaux$Denombrement_min)
```

```{r}
donnees_agregate <- aggregate(Denombrement_min ~ Temperature, data = Oiseaux, FUN = sum)

# Tracer le graphique
plot(donnees_agregate$Temperature, donnees_agregate$Denombrement_min, type = "b", 
     xlab = "Température (°C)", ylab = "Nombre d'oiseaux",
     main = "Nombre d'oiseaux par température",
     col = "blue", pch = 19)

```


```{r}
library(dplyr)
library(sp)
library(leaflet)
```

###DOUNIA
```{r}
#on commence avec un buffer size à 500
Land_cartoISea_500 <- Land_cartoISea%>% filter(BufferSize == 500)
data_join <- Oiseaux %>% left_join(y = Land_cartoISea_500, 
                                  by = c("Code_Maille" = "ID"))

donnees_agregate2 <- aggregate(data_join$Denombrement_min, by = list(MOS11 = data_join$MOS11,Year = data_join$Year), FUN = sum)

qplot(x = donnees_agregate2$MOS11, y = donnees_agregate2$x, data = donnees_agregate2, color = Year, geom = "line", xlab = "Surfaces artificialisées en % (MOS11)", ylab = "Nombre d'oiseaux", main = "Nombre d'oiseaux en fonction du pourcentage d'artificialisation")
```


###SUHAILA
## codes pages 128/129 mais jsp
```{r}
freq <- table(Oiseaux$Nom_Latin)


library(ggplot2)
X <- runif(100)
# La moyenne n'est pas définie à r=0, décalage de 10^-8
r <- seq(-5, 10, .1) + 1E-8
# Préparation des données
df <- data.frame(freq, Moyenne = sapply(freq, function(freq) (mean(X^freq))^(1/freq))) 
ggplot(df, aes(x = freq, y = Moyenne)) +
  geom_line()
```

## Histogramme du nombre d'oiseaux dont l'espèce est la plus présente par température
```{r}
result <- Oiseaux %>%
  group_by(Temperature, Nom_Latin) %>%
  summarise(Total = sum(Denombrement_min)) %>%
  slice(which.max(Total)) 

ggplot(result, aes(x = Temperature, y = Total, fill = Nom_Latin)) +
  geom_bar(stat = "identity") +
  labs(title = "Nombre d'oiseaux dont l'espèce est la plus présente par température",
       x = "Température (°C)",
       y = "Nombre total d'oiseaux de l'espèce la plus présente",
       fill = "Nom Latin") +
  theme_minimal()
```
"Le moineau domestique est un oiseau sédentaire. Cela signifie qu'il ne migre pas et vit toujours au même endroit. C'est donc un des rares oiseaux que tu peux encore observer en automne et en hiver."
C'est pourquoi le "Passer domesticus" est présent tout le long de l'année en grand nombre.

###MATHILDE
```{r}


```

###KARINA
# Carte points 
```{r}
lambert_data <- data.frame(X = Land_cartoISea$X, Y = Land_cartoISea$Y)
coordinates(lambert_data) <- c("X", "Y")

proj4string(lambert_data) <- CRS("+proj=lcc +lat_1=48 +lat_2=44 +lat_0=46.5 +lon_0=3 +x_0=700000 +y_0=6600000 +ellps=GRS80 +units=m +no_defs")

wgs84 <- CRS("+proj=longlat +datum=WGS84")

lambert_to_wgs84 <- spTransform(lambert_data, wgs84)

countryPolygons.df <- as.data.frame(lambert_to_wgs84)
```

```{r}
colnames(countryPolygons.df)[colnames(countryPolygons.df) == "coords.x1"] <- "X"
colnames(countryPolygons.df)[colnames(countryPolygons.df) == "coords.x2"] <- "Y"
Land_cartoISea <- select(Land_cartoISea, -X, -Y)
Land_cartoISea <- cbind(Land_cartoISea, countryPolygons.df)
Land_cartoISea_500 <- subset(Land_cartoISea, BufferSize == 500)
```

```{r}
palette <- colorNumeric(palette = "viridis", domain = Land_cartoISea_500$MOS1)
palette

leaflet(data = Land_cartoISea_500) %>% 
  addTiles() %>%
  addCircles(~X, ~Y, weight = 1, radius = ~BufferSize, color = ~palette(MOS1), opacity = 1, fillOpacity = 0.5)
```

