---
title: "Projet"
output: 
  html_document:
    code_folding: hide
    code_download: true
    theme: united
    highlight: tango
    df_print: paged
    toc: true
    toc_depth: 2
    toc_float:
      collapsed: false
      smooth_scroll: false
date: "`r format(Sys.Date(), '%d %B, %Y')`"
author:
   - name: ""
     affiliation: "Université de Bordeaux - CMI ISI M1 - UE : Projet de statistique pour données environnementales 2024"
---
title: "Projet oiseaux"
output: html_document
date: "2024-02-19"
---

```{r setup, include=FALSE}
knitr::opts_chunk$set(echo = TRUE)
```

```{r}
Sites <- read.csv("Data/BiodiverCite_sites.csv", header = TRUE, sep = ";")
Land_cartoISea <- read.csv("Data/LandUsePer_BM_2023_cartoISea.csv", header = TRUE)
Oiseaux <- read.csv("Data/Oiseaux_up_to_2023.csv", header = TRUE, sep = "\t")
Traits <- read.csv("Data/traits-statut-IUCN-biodivercite.csv", header = TRUE, sep = ",")
```

```{r}
head(Sites)
```

```{r}
head(Land_cartoISea)
```

```{r}
head(Oiseaux)
```
```{r}
head(Traits)
```



```{r}
Oiseaux$Nom_Latin <- sapply(strsplit(Oiseaux$Nom_Taxon_Cite, "\\|"), function(x) trimws(x[1]))
Oiseaux$Year <- sapply(strsplit(Oiseaux$Date, "\\-"), function(x) trimws(x[1]))
print(Oiseaux)
```

```{r}
#renommer la 4éme colonne
names(Traits)[4] = "Milieu_favori"
```


```{r}
#nombre d'oiseaux au total
Oiseaux_Tot <- sum(Oiseaux$Denombrement_min)
```

```{r}
donnees_agregate <- aggregate(Denombrement_min ~ Temperature, data = Oiseaux, FUN = sum)

# Tracer le graphique
plot(donnees_agregate$Temperature, donnees_agregate$Denombrement_min, type = "b", 
     xlab = "Température (°C)", ylab = "Nombre d'oiseaux",
     main = "Nombre d'oiseaux par température",
     col = "blue", pch = 19)

```


```{r}
library(dplyr)
library(sp)
library(leaflet)
library(ggplot2)
```

###DOUNIA
```{r}
#on commence avec un buffer size à 500
Land_cartoISea_500 <- Land_cartoISea%>% filter(BufferSize == 500)

###on join les df Land_cartoISea_500 et Oiseaux 
data_join <- Oiseaux %>% left_join(y = Land_cartoISea_500, 
                                  by = c("Code_Maille" = "ID"))

############################ Nombre Oiseaux au total
donnees_agregate2 <- aggregate(data_join$Denombrement_min, by = list(MOS11 = data_join$MOS11,Year = data_join$Year), FUN = sum)
donnees_agregate2 <- transform(donnees_agregate2, nb_oiseaux = x)
qplot(x = MOS11, y = nb_oiseaux, data = donnees_agregate2, color = Year, xlab = "Surfaces artificialisées en % (MOS11)", ylab = "Nombre d'oiseaux", main = "Nombre d'oiseaux en fonction du pourcentage d'artificialisation") + geom_smooth(method = "auto", se = TRUE, color = "black") 

############################ Nombre Oiseaux par espèce
donnees_agregate3 <- aggregate(data_join$Denombrement_min, by = list(MOS11 = data_join$MOS11,Year = data_join$Year, Nom_Latin = data_join$Nom_Latin), FUN = sum)
donnees_agregate3 <- transform(donnees_agregate3, nb_oiseaux = x)
qplot(x = MOS11, y = nb_oiseaux, data = donnees_agregate3, color = Year, xlab = "Surfaces artificialisées en % (MOS11)", ylab = "Nombre d'oiseaux", main = "Nombre d'oiseaux par espèces en fonction du pourcentage d'artificialisation") + geom_smooth(method = "auto", se = TRUE, color = "black") 

############################# Nombre d'espèces 
res <- data_join %>%
  group_by(MOS11,Year) %>%
  summarise(Nb_espece = n_distinct(Nom_Latin))
qplot(x = MOS11, y = Nb_espece, data = res, color = Year, xlab = "Surfaces artificialisées en % (MOS11)", ylab = "Nombre d'espèces", main = "Nombre d'espèces différentes en fonction du pourcentage d'artificialisation") + geom_smooth(method = "auto", se = TRUE, color = "black") 

##################
#on voit qu'un % d'artificialisation des surfaces elevé a tendence à faire diminuer la diversité des espèces mais pas le nombre d'oiseaux au total ou par espèce


#on peut comperer avec les autres types de surface (genre les trucs plus nature) ? 
#on peut aussi voir l'évolution du nombre d'espèces ou d'oiseau au cours des années 
```


###SUHAILA
## codes pages 128/129 mais jsp
```{r}
freq <- table(Oiseaux$Nom_Latin)


library(ggplot2)
X <- runif(100)
# La moyenne n'est pas définie à r=0, décalage de 10^-8
r <- seq(-5, 10, .1) + 1E-8
# Préparation des données
df <- data.frame(freq, Moyenne = sapply(freq, function(freq) (mean(X^freq))^(1/freq))) 
ggplot(df, aes(x = freq, y = Moyenne)) +
  geom_line()
```

## Histogramme du nombre d'oiseaux dont l'espèce est la plus présente par température
```{r}
result <- Oiseaux %>%
  group_by(Temperature, Nom_Latin) %>%
  summarise(Total = sum(Denombrement_min)) %>%
  slice(which.max(Total)) 

ggplot(result, aes(x = Temperature, y = Total, fill = Nom_Latin)) +
  geom_bar(stat = "identity") +
  labs(title = "Nombre d'oiseaux dont l'espèce est la plus présente par température",
       x = "Température (°C)",
       y = "Nombre total d'oiseaux de l'espèce la plus présente",
       fill = "Nom Latin") +
  theme_minimal()
```
"Le moineau domestique est un oiseau sédentaire. Cela signifie qu'il ne migre pas et vit toujours au même endroit. C'est donc un des rares oiseaux que tu peux encore observer en automne et en hiver."
C'est pourquoi le "Passer domesticus" est présent tout le long de l'année en grand nombre.

## Histogramme du nombre d'oiseaux dont l'espèce est la plus présente par intensité du vent
```{r}
result2 <- Oiseaux %>%
  group_by(Vent, Nom_Latin) %>%
  summarise(Total = sum(Denombrement_min)) %>%
  slice(which.max(Total)) 

ggplot(result2, aes(x = Vent, y = Total, fill = Nom_Latin)) +
  geom_bar(stat = "identity") +
  labs(title = "Nombre d'oiseaux dont l'espèce est la plus présente par intensité du vent",
       x = "Intensité du vent",
       y = "Nombre total d'oiseaux de l'espèce la plus présente",
       fill = "Nom Latin") +
  theme_minimal()
```

## Histogramme du nombre d'oiseaux dont l'espèce est la plus présente par couverture nuageuse
```{r}
result3 <- Oiseaux %>%
  group_by(Couvert_Nuageux, Nom_Latin) %>%
  summarise(Total = sum(Denombrement_min)) %>%
  slice(which.max(Total)) 

ggplot(result3, aes(x = Couvert_Nuageux, y = Total, fill = Nom_Latin)) +
  geom_bar(stat = "identity") +
  labs(title = "Nombre d'oiseaux dont l'espèce est la plus présente par couverture nuageuse",
       x = "Couverture nuageuse",
       y = "Nombre total d'oiseaux de l'espèce la plus présente",
       fill = "Nom Latin") +
  theme_minimal()
```

###MATHILDE
```{r}


```

###KARINA
## Carte points 
```{r}
lambert_data <- data.frame(X = Land_cartoISea$X, Y = Land_cartoISea$Y)
coordinates(lambert_data) <- c("X", "Y")

proj4string(lambert_data) <- CRS("+proj=lcc +lat_1=48 +lat_2=44 +lat_0=46.5 +lon_0=3 +x_0=700000 +y_0=6600000 +ellps=GRS80 +units=m +no_defs")

wgs84 <- CRS("+proj=longlat +datum=WGS84")

lambert_to_wgs84 <- spTransform(lambert_data, wgs84)

countryPolygons.df <- as.data.frame(lambert_to_wgs84)
```

```{r}
colnames(countryPolygons.df)[colnames(countryPolygons.df) == "coords.x1"] <- "X"
colnames(countryPolygons.df)[colnames(countryPolygons.df) == "coords.x2"] <- "Y"
Land_cartoISea <- select(Land_cartoISea, -X, -Y)
Land_cartoISea <- cbind(Land_cartoISea, countryPolygons.df)
Land_cartoISea_500 <- subset(Land_cartoISea, BufferSize == 500)
```

```{r}
table_jointe_tbl <- Sites %>% 
                        left_join(y = Land_cartoISea_500, 
                                  by = c("code_site" = "ID"))
table_jointe_tbl
```

```{r}
palette <- colorNumeric(palette = "viridis", domain = table_jointe_tbl$MOS11)

amp_artificial <- leaflet(data = table_jointe_tbl) %>% 
  addTiles() %>%
  addCircles(~X.y, ~Y, weight = 1, radius = ~BufferSize, color = ~palette(MOS11), opacity = 1, fillOpacity = 0.5, popup = ~name_site)

amp_artificial <- amp_artificial %>% addLegend(position = "bottomright", pal = palette, values = ~MOS11, title = "MOS11", opacity = 1)

amp_artificial
```
On constate que les sites situés en dehors de l'agglomération urbaine ont un taux d'artificialisation moins important que les sites localisés dans la ville de Bordeaux, comme par exemple "Talence-B" avec un taux d'artificialisation proche de 0.6.